【裁判字號】    89,台上,1441
【裁判日期】    890623
【裁判案由】    損害賠償
【裁判全文】
最高法院民事判決                              八十九年度台上字第一四四一號
    上  訴  人  甲○○
    被 上訴 人  泰勝實業股份有限公司
    法定代理人  王金添
右當事人間請求損害賠償事件，上訴人對於中華民國八十八年五月十七日台灣高等法
院第二審判決（八十八年度上字第四三七號），提起上訴，本院判決如左：
    主  文
原判決除假執行部分外廢棄，發回台灣高等法院。
    理  由
本件被上訴人主張：上訴人與一不詳姓名之男子，於民國八十六年十一月四日上午三
時五十分許，駕駛車號ＫＧ－六八八號之貨櫃曳引車至桃園市○○路七號伊公司大門
前，以所駕之曳引車頭，竊取伊公司所有之出口貨櫃，伊公司之守衛邱連坤與員工范
佐林二人發覺出面制止時，遭該不詳姓名之男子手持鐵棍對二人稱不要多管閒事，將
貨櫃車強行拖走，嗣經警循線查獲。伊上開貨物遭拖走而無法依約交貨，已賠償訴外
人得新實業股份有限公司（下稱得新公司）之違約罰款新台幣（下同）六十萬元，並
損失本應獲得之該貨櫃貨物之代工費十萬八千二百六十四元，共計七十萬八千二百六
十四元等情。本於侵權行為之法律關係，求為命上訴人如數給付及加計法定遲延利息
之判決。
上訴人則以伊並未搶奪被上訴人所有之貨櫃，亦不知被上訴人是否確有其出貨明細表
所載之貨物等語。資為抗辯。
原審維持第一審所為上訴人敗訴之判決，駁回上訴人之上訴，無非以：查，被上訴人
主張之上開事實，業據提出統一發票、出貨明細單為證。上訴人雖辯稱，未搶奪被上
訴人所有之貨櫃云云。惟查上訴人搶奪貨櫃之事實，業據證人邱連坤、范佐林二人於
台灣桃園地方法院八十七年度訴字第二三號搶奪案中警訊、偵查、審理及證人邱連坤
於台灣高等法院刑事庭調查中證述甚詳，且於案發後之八十六年十一月五日經證人邱
連坤當面指認上訴人即是當天穿淺色休閒服上衣、白色短褲強盜被上訴人公司貨櫃之
人無誤，其後於偵審中亦堅指如一，而車號並為渠等二人明確記下，並在曳引車車門
畫有記號，嗣經報警循線查獲，該曳引車為上訴人所有，原由上訴人所僱司機周賢宥
駕駛，周賢宥於八十六年十月三十一日離職，將車停放新茂貨櫃場，經上訴人於同年
十一月三日移動該車，為上訴人於前開刑案中所是認。又證人范佐林證稱：周賢宥確
定沒有涉案，然於指認上訴人時則稱體型很像，但不敢確定等語。其於夜間因距離遠
近，光線明暗關係，未能確切清楚上訴人臉部長相，然就其體型指認很像，參諸邱連
坤上開明確指認上訴人係行搶貨櫃之人等情，果上訴人未至現場行搶，何以二證人如
此明確指認其體型長相。況上訴人所有之上開曳引車並未失竊，因上訴人裝有暗鎖，
僅用鑰匙無法開走，亦據上訴人於台灣高等法院刑事庭供述在卷。而上訴人所稱是日
上午五時許始出門，核與其妻林曾月蘭所述情節多所齟齬。至上訴人所舉證人即其妻
弟曾瑛坤證稱，伊於八十六年十一月四日凌晨三、四點仍在上訴人住處客廳看電視云
云，用以證明上訴人未外出。但上訴人究係看何節目，至何時就寢，均稱不復記憶。
該證言非無可疑，不能遽信。且上訴人因搶奪貨櫃之行為，被判處有期徒刑一年，有
台灣桃園地方法院八十七年度訴字第二三號、及台灣高等法院八十七年度上訴字第三
六七九號刑事判決附卷可稽。上訴人所辯，為不可採。按因故意或過失，不法侵害他
人之權利者，負損害賠償責任，民法第一百八十四條第一項前段定有明文。又按損害
賠償，除法律另有規定或契約另有訂定外，應以填補債權人所受損害及所失利益為限
，民法第二百十六條第一項定有明文。本件上訴人以搶奪手段強取被上訴人公司受訴
外人得新公司委託代工之貨物，被上訴人因上訴人之侵權行為，自受有財產上損害及
承攬報酬利益之損失。被上訴人訴請上訴人賠償損害及損失，揆諸前開規定，自屬有
據。查，被上訴人受訴外人得新公司委託加工，因而持有得新公司六千零十四點七公
斤之布，為上訴人所搶，致被上訴人賠償得新公司六十萬元，此有統一發票影本在卷
可稽，並經證人即得新公司工務人員林協益結證屬實。而被上訴人承攬得新公司布匹
加工報酬為每公斤十八元，以六千零十四點七公斤計算，被上訴人公司可因上開承攬
關係取得十萬八千二百六十四元之報酬（18元×6014.7公斤＝108264元），因上訴人
搶奪前開布匹而受損害，被上訴人一併請求，洵無不合。兩者合計，被上訴人共損失
七十萬八千二百六十四元。被上訴人本於侵權行為之法律關係，請求上訴人給付七十
萬八千二百六十四元本息，於法有據，應予准許等詞。為其判斷之基礎。
審判長應注意令當事人就訴訟關係之事實及法律為適當完全之辯論（民事訴訟法第一
百九十九條第一項參照），是為判決基礎之資料，應提示兩造為適當辯論後，始得本
於辯論之結果加以斟酌（本院七十年台上字第二○○七號判例參照）。查，遍查原審
全卷，並無調閱相關刑事卷證，提示兩造為適當完全之辯論之記載，乃原審竟以上訴
人在刑事案件中之供述及證人邱連坤、范佐林等人於刑事案件中之證述，為其判決基
礎，依前說明，其程序非無瑕疵，據此所為之判決自屬可議。上訴論旨，指摘原判決
違背法令，求予廢棄，非無理由。
據上論結，本件上訴為有理由。依民事訴訟法第四百七十七條第一項、第四百七十八
條第一項，判決如主文。
中      華      民      國    八十九    年      六      月    二十三    日
                              最高法院民事第三庭
                                  審判長法官  范  秉  閣
                                        法官  朱  建  男
                                        法官  許  澍  林
                                        法官  鄭  玉  山
                                        法官  葉  勝  利
      右正本證明與原本無異
                                              書  記  官
中      華      民      國    八十九    年      七      月      十      日


司法院資訊處製作；財團法人民間司法改革基金會備份。
